# 请教陈老师及各位朋友：关于增资情形下企业合并相关会计处理疑问

提问人：Lifeoye 时间：2023-08-09 10:26:50
请教陈老师及各位朋友，目前存在如下一项业务，理解上还存在一定障碍，盼陈老师及各位朋友不吝指导：
背景：A为“A股”上市公司，B为其全资子公司、C为其持股80%的非全资子公司。现B与C的少数股东拟同时对C增资，假设增资完成后，B持股45%、C的少数股东维持原持股比20%，而A对C的最终持股比由原80%下降为35%。
会计处理疑问：
1 、因A需单独披露个别报表，A在其他方对C增资后，持股比由原80%下降为35%，在其个别报表中是否应对原长期股权投资，按“投资方因其他投资方对其子公司增资而导致本投资方持股比例下降从而丧失控制权但能实施共同控制或施加重大影响”的相关处理要求进行处理？
2 、A在编制合并报表时，是否应当继续对C以持股比80%并表，同时在合并层面将A个别报表中已按上述“相关处理要求”处理的结果 以及 B对C权益法核算的结果 在合并层面全部予以回冲消除，请问在合并层面的上述处理方式是否正确？
3 、假设A持有C的80%股权，为A前期通过非同一控制下企业合并方式从外部取得，且在合并层面形成正商誉。在上述增资交易背景下，该前期形成的商誉在合并层面如何处理，是否应继续原金额保留？

回答人：chenyiwei
由于B是A的全资子公司，“现B与C的少数股东拟同时对C增资，假设增资完成后，B持股45%、C的少数股东维持原持股比20%，而A对C的最终持股比由原80%下降为35%”，这种情况下，虽然A对C的直接持股下降到35%，但凭借该部分直接持股和通过子公司B的间接持股，A仍可以控制C。所以在A的个别报表层面，对C仍然是成本法核算。在合并报表层面，属于引入少数股东但不丧失控制权，参照合并报表准则第四十九条“不丧失控制权前提下部分处置子公司股权”的规定处理，即合并报表层面按权益性交易原则处理。
假设A持有C的80%股权，为A前期通过非同一控制下企业合并方式从外部取得，且在合并层面形成正商誉。在上述增资交易背景下，该前期形成的商誉在合并层面应继续原金额保留，但在计算少数股东权益和资本公积金额时，需考虑这部分股权稀释对应商誉的影响，参考：《监管规则适用指引——会计类第 1 号》之“1-11 不丧失控制权情况下处置子公司部分股权计算子公司净资产份额时如何考虑商誉”。